【裁判字號】    88,上易,2224
【裁判日期】    890113
【裁判案由】    傷害
【裁判全文】
臺灣高等法院高雄分院刑事判決          八十八年度上易字第二二二四號
    上  訴  人
    即  被  告  丁○○
                丙○○
    共      同
    選任辯護人  吳賢明律師
                吳建勛律師
                游雪莉律師
右上訴人因傷害案件，不服臺灣高雄地方法院八十八年度易字第一三三八號中華民國
八十八年九月十日第一審判決（起訴案號：臺灣高雄地方法院檢察署八十七年度偵字
第一六九００號、一九四九八號），提起上訴，本院判決如左：
      主      文
原判決關於丁○○部分撤銷。
丁○○共同傷害人之身體，處有期徒刑陸月，如易科罰金以佰元折算壹日。
其他上訴駁回。
      事      實
一、丙○○、丁○○為夫妻關係，丁○○自民國八十六年五月間起雇用菲律賓籍女子
    VALPEZ 甲○○○○○○ BALIMBIN擔任看護工，照料其母羅文華，並在其位於高雄縣鳳
    山市○○路一二一號住處照料其子。丁○○因不滿VALPEZ 甲○○○○○○ BALIMBIN之
    工作態度及未能妥適照顧其子，於八十七年七月二十日晚間，與丙○○基於傷害
    之犯意聯絡，在上開住處拳打腳踢並持木棍共同毆打VALPEZ 甲○○○○○○ BALIMBIN
    ，致VALPEZ 甲○○○○○○ BALIMBIN 因此受有左上肢瘀腫（四×三‧七乙分、十四×
    六乙分）、左下肢瘀腫二處（六×二乙分、七×四乙分）、後枕部血腫（三×三
    乙分）、前額瘀腫三處（六×六、四×四、七×五乙分）、兩眼瘀青（六×六乙
    分、七×九乙分）、背部瘀腫五處（四×二乙分、六×三乙分、一五×四乙分、
    四×六乙分、九×五乙分）、右上肢瘀腫三處（六×四乙分、一一×六乙分、七
    ×八乙分）等傷害，嗣於當日晚上十一時許，VALPEZ 甲○○○○○○ BALIMBIN 跑出上
    址時，遇巡邏員警，始向警方求援。
二、案經VALPEZ 甲○○○○○○ BALIMBIN訴由高雄縣警察局鳳山分局移送並訴請臺灣高雄
    地方法院檢察署檢察官偵查起訴。
      理      由
一、訊據上訴人即被告丁○○、丙○○均矢口否認有右揭犯行，並均辯稱：告訴人在
    我們家時除左太陽穴有舊傷外，並無其他傷勢，而該舊傷係告訴人自己不小心跌
    落樓梯所致，我們並沒有毆打告訴人，且還為其前開舊傷敷藥，於八十七年七月
    二十日晚上十時三十分左右告訴人出去倒垃圾後就沒有回來，當晚直到十一時三
    十分左右才接獲丁○○母親羅文華關於告訴人在她住處之電話通知，我們趕過去
    後，見到告訴人已受傷，而她離家的這段時間，有人看見她於瑞興國小附近與手
    持木棍之人發生爭執及拉扯，我們曾因告訴人多次偷竊行為及工作態度不佳，欲
    將之送警究辦及提前遣送返國，所以告訴人才先誣告我們，我們並未限制告訴人
    外出及打電話之自由云云。
二、經查：
  （一）右揭犯罪事實，迭據被害人VALPEZ 甲○○○○○○ BALIMBIN在警訊及偵審中指訴
        綦詳，而告訴人於右揭八十七年七月二十日晚上從被告家中跑出時，遇巡邏
        警員並向該等警員求援之情，已據證人即警員蕭明真於法院審理時到庭結證
        稱：「那天巡邏到被告家附近即瑞興路附近，我一停車熄火，見告訴人滿身
        是傷跑來，丙○○隨後就到，我便受理，而被告阻擋我受理，硬要將告訴人
        拖回」、「（問：你所指隨後就到是多久？）相隔不到一分鐘，好像是被告
        在追告訴人，他不讓我將人帶走，我以無線電叫派出所來處理」、「約晚上
   十到十二點巡邏，我通知派出所即走了」、「（問：丁○○有無追出？）她
        比較慢，有出來，是約十分鐘後，他先生狀況不好，有人喊她才出來」、「
        （問：當天有無看見告訴人拿垃圾？）沒見到她拿垃圾，她是跑來的，若是
        倒垃圾，就不須跑了」、「（問：當時見到告訴人之傷勢情形？）兩眼腫了
        」等語（見原審法院八十八年五月四日審判筆錄）甚明，嗣由派出所處理之
        情形，亦據證人即高雄縣警察局鳳山分局成功派出所警員嚴文良於偵查中結
        證稱：「當初是警備隊巡邏時，發現有人喊救命，在牙醫診所前面，警備隊
        發現這名女子有受傷，就通知勤務中心，勤務中心再通知我們去處理」、「
        （問：你們去時現場是何情況？）當時這名女子耳朵、眼角都在流血，耳朵
        還在滴血，頭部浮腫、手部多處瘀傷，我們先送他到醫院治療，再通知外事
        科人員來處理，據這名女子向外事科人員表示他要提出告訴」、「（問：你
        們去現場時處理僱主有何反應？）我去時警備隊已處理完，據警備隊表示他
        們原本要將該名女子帶回派出所，但遭僱主阻撓，並且說我們沒有權利將他
        帶回去，而且警備隊表示這名女子是由屋內喊救命跑出來」等語（見偵查卷
        第四十七頁反面、第四十八頁）甚詳，核與告訴人所指訴之被毆打受傷之情
        節無不符之處，足認告訴人當時並非為了倒垃圾而外出，且係在被告家中遭
        受毆打受有前開傷害無訛，又從告訴人係受毆後跑出被告二人上開住處，遇
        人而求援可知，並非預謀蓄意誣告被告二人。
  （二）依前揭所述，告訴人從被告二人住處跑出來時，即已受傷並向巡邏警求援，
        果如證人即被告診所內之病患金得富於偵審中所述有於右揭八十七年七月二
        十日晚上十一點在瑞興國小附近看到告訴人與一不詳男子打架（見偵查卷第
        五十七頁反面、本院八十八年五月四日審判筆錄）等情，則告訴人被毆後，
        既返回被告二人上開住處，自不可能再如前開證人蕭明真、嚴文良所言，從
        被告二人家中跑出求援，況證人金得富又同時證稱：「當天晚上十一點我在
        瑞興國小附近看到一男一女在打架，詳細情形我並不清楚，那女的似乎是丙○○他們的外勞」、「（問：能夠確認是何人在打架？）我不敢確認對方是
        誰」（見偵查卷第五十七頁反面）、「八十七年七月二十日晚上十點三十到
        十一點間，在瑞興國小旁邊垃圾堆旁見路旁有一男一女在爭吵，隔日看到電
        視認出那女子即是告訴人」、「（問：當晚見的一男一女在垃圾堆旁做何事
        ？）他們係在吵架似的」、「（問：有無見到毆打之事？）沒見到毆打之事
        」、「（問：那男子手上有無持木棍？）不確定」、「（問：她當時身上有
        無流血？）不清楚，天暗」（見原審法院八十八年五月四日審判筆錄）等語
        ，其先在偵查中證稱該一男一女係在打架，後於法院審理中證稱係吵架並無
        毆打情事，其證詞反覆前後不一，且依其在法院所述，縱該女子確係告訴人
        ，亦難認告訴人有在該處被毆打情事。
  （三）又被告二人辯稱告訴人工作態度不佳，會偷竊云云，固舉證人即外勞仲介洪
        素霞、證人即被告丁○○之母羅美華、證人郭欽元、證人即丙○○之母楊秀
        霞等人分別於偵審中到庭為證，然本件係因告訴人於右揭時地被毆後跑出被
        告上開住處，遇人求援始提出告訴，並非預謀蓄意一節，已如前述，縱告訴
        人確有工作態度不佳、竊盜行為，亦難認告訴人係因被告二人欲將之送警究
        辦或遣返而予誣告，是前開證人之證詞，就本案傷害犯行，尚非足以採為有
        利於被告二人之證據。而證人即被告丁○○之友曾美瑛雖於偵查中證稱：「
        （問：丙○○他們平常會虐待女傭？）應該不會」等語（見偵查卷第五十八
        頁），然顯係臆測之詞，尚無足採。又依證人即被告二人之鄰居鄭鳳珠於偵
        查中所述，尚不足以證明本件傷害非被告二人所為，其證詞爰不予論述，至
        被告二人雖否認告訴人關於在伊家中無使用電話、外出自由之指述，且告訴
        人可在住家外洗車之情，固據被告丙○○供承在卷，並經證人嚴文良及證人
        即高雄縣鳳山分局成功派出所巡佐兼瑞興里警勤孫奇銘（見偵查卷第五十二
        頁反面）證述甚明，又經法院就告訴人可能使用之電話通聯紀錄函詢中華電
        信股份有限乙司，分別經該乙司函復在卷，惟縱告訴人可自由外出及以電話
        與他人聯繫，然外籍人士來台謀職不易，告訴人既遠從他國前來工作，無非
        求能平安順利賺取金錢，況被告二人亦供述其等多次欲將告訴人遣返，均因
        告訴人苦苦哀求才未將之遣返等情，顯見告訴人十分珍惜該份工作，縱已長
        期受有委曲，亦不儘然會向外界求援，是告訴人可否自由外出及能以電話與
        他人聯繫，亦與本案無涉，被告二人聲請就前開向中華電信股份有限乙司函
        詢結果中不明電話通聯，再予函查該乙司並傳訊該等電話之使用人，法院認
        該部分既與本案無涉，自無再予函詢及傳訊證人之必要，又被告二人縱與前
        任外籍勞工間相處融洽，亦難憑此認被告二人無前開傷害行為，是被告二人
        提出之與前任外籍勞工相處融洽之證據，本院亦認無庸審酌，至被告以告訴
        人曾稱伊被打時，警察亦在現場云云，向本院調聽八十七年八月七日、同年
        月二十八日、同年十一月六日偵查錄音帶，惟查該等偵查筆錄中，告訴人並
        無此部分指訴，本院亦認無調聽該等錄音帶之必要，均併此敘明。
  （四）綜上所述，足徵被告丁○○、丙○○確有傷害告訴人之故意與犯行，而被告
        因此受有前開傷害，亦有大東醫院、高雄市立民生醫院分別出具之診斷證明
        書各一紙暨照片六幀附卷可稽，且依該等診斷書所載之傷勢以觀，應無告訴
        人自傷後藉以誣告被告二人之可能。是被告二人前開所辯，顯係卸責之詞，
        不足採信。本件事證明確，被告二人犯行洵均堪認定。
三、核被告丁○○、丙○○所為，係犯刑法第二百七十七條第一項之傷害人之身體罪
    。又被告二人就上開八十七年七月二十日之傷害犯行，彼此間有犯意聯絡及行為
    分擔，均為共同正犯。
四、原審就被告丙○○部分，因依刑法第廿八條、第五十六條、第二百七十七條第一
    項、第四十一條，罰金罰緩提高標準條例第一條前段，第二條，審酌被告以暴力
    對待僱用之外籍看護工，致告訴人受有嚴重之身體傷害，犯後猶飾詞圖卸刑責等
    一切情狀，量處有期徒刑六月並諭知易科罰金之折算標準，認事用法，均無違誤
    ，量刑亦稱允當，被告丙○○上訴，否認犯罪，為無理由，應予駁回。
五、乙訴意旨另以，被告丁○○基於傷害之犯意，自八十七年五月底某日起至同年六
    月間某日止，在前開住處以掌摑耳光、拳打腳踢或順手拿起身旁物品毆打VALDEZ
     甲○○○○○○ BALLMBI多次，涉犯刑法第二百七十七條第一項傷害罪嫌云云，訊據被
    告丁○○矢口否認上情，再者告訴人於原審八十八年五月四日審理時稱：「我身
    上傷自去年七月開始被傷害，直到當日晚上：：」即告訴人於原審指稱自八十七
    年七月起才被傷害，足見其指訴有前後矛盾，又未檢具八十七年五月至六月何處
    受傷之驗傷診斷書以資證明，此部分犯罪無法證明。惟此部分與前述論罪部分，
    有連續犯關係，為裁判上一罪，故不另為無罪諭知。
六、原審就被告丁○○部分，論罪科刑，固非無見，惟原審判決對於理由四部分亦認
    為有罪，客有未合。被告丁○○上訴，否認犯罪，部分有理由，原判決既有可議
    ，自應撤銷改判。審酌被告丁○○之犯罪動機、目的、手段、品行、智識程度及
    告訴人受有嚴重傷害等一切情狀，量處如主文所示之刑，並諭知易科罰金之折算
    標準。
七、被告等雖於辯論終結後與告訴人之受任人蔡幼良女士達成民事和解，惟本件被告
    等以暴力對待所僱外籍看護工，致告訴人受有嚴重身體傷害及損害告訴人權益及
    國家形象，不得獲邀輕典及緩刑宣告。
據上論結，應依刑事訴訟法第三百六十八條、第三百六十九條第一項前段、第三百六
十四條、第二百九十九條第一項前段，刑法第廿八條、第二百七十七條第一項、第四
十一條，罰金罰鍰提高標準條例第一條前段、第二條，判決如主文。
本案經檢察官林炳雄到庭執行職務。
中    華    民    國     八十九     年       一       月       十三     日
                              臺灣高等法院高雄分院刑事第七庭
                                  審判長法官  李文雄
                                        法官  王光照
           法官  郭雅美
右正本證明與原本無異。
不得上訴。
                                      書記官  楊琇茹
中    華    民    國     八十九     年       一       月       十四     日
附錄：本判決論罪科刑法條：
刑法第二百七十七條第一項
傷害人之身體或健康者，處三年以下有期徒刑，拘役或一千元以下罰金。
                                                                        Ａ


司法院資訊處製作；財團法人民間司法改革基金會備份。
